【裁判字號】    99,上訴,3950
【裁判日期】    991124
【裁判案由】    毒品危害防制條例
【裁判全文】
臺灣高等法院刑事判決                99年度上訴字第3950號
上  訴  人
即  被  告  陳玉樹
上列上訴人即被告因違反毒品危害防制條例案件，不服臺灣士林
地方法院99年度審訴字第689 號，中華民國99年10月15日第一審
判決（起訴案號：臺灣士林地方法院檢察署99年度毒偵緝字第12
1 號），提起上訴，本院判決如下：
    主  文
上訴駁回。
    理  由
一、按提起第二審之上訴，其上訴書狀應敘述具體理由，為第二
    審上訴必備之程式。此觀民國96年7 月4 日修正公布刑事訴
    訟法第361 條第2 項之規定甚明。倘上訴理由之敘述未合乎
    具體之要求者，其上訴即屬同法第362 條前段所定「上訴不
    合法律上之程式」，第二審法院應依同法第367 條前段之規
    定，以判決駁回之。至其理由之具體與否，屬第二審法院審
    查範圍，不在第一審法院命補正之列，上訴書狀如已敘述理
    由，無論其具體與否，即無待其補提理由書或命補正之問題
    。此與上訴書狀全未敘述上訴理由者，第一審法院依刑事訴
    訟法第361 條第3 項之規定，應定期間先命補正之情形，尚
    屬有別。又第二審上訴之目的，既在於請求撤銷、變更原判
    決，則所謂「具體理由」，自應就原判決如何足以撤銷、如
    何應予變更之「事實上」或「法律上」之具體根據，本於確
    實之訴訟資料暨原因事實之所出，逐一敘述、記載，必已具
    體指出原判決事實認定之所憑有如何之錯誤（如原判決所採
    之證據如何不具證據能力，所為證明力之判斷如何違背經驗
    、論理法則等），法律之適用（尤其實體法）有如何之違誤
    ，形式上已足以動搖原判決使之成為不當或違法而得改判之
    事由；必要時並應提出有利於己之事證，期使第二審法院採
    納，俾為有利於上訴人之認定，始屬合法。上訴理由之敘述
    ，應先合乎具體之要求，始有所敘述可取與否之實體審理與
    判斷之問題。是上訴人之上訴書狀雖敘述上訴理由，但僅泛
    言原判決認定事實錯誤、違背法令、量刑失之過重或輕縱等
    情詞，而未依上揭意旨指出具體事由，或形式上雖已指出具
    體事由，然該等事由縱使屬實，亦不足以認為原判決有何不
    當或違法，或其所陳之事由，與訴訟資料所載不相適合，或
    所指摘原判決之「不當」或「違法」根本不存在者，均應認
    其實質上並未符合具體之要件，庶符節制濫行上訴之立法意
    旨。又上訴之「理由」應於理由書中敘述，不得引用或檢附
    其他文書替代，方能認為合法。
二、本件原判決認定上訴人即被告陳玉樹有原判決事實欄所載之
    犯行，因而分別論處被告施用第一級毒品罪（累犯），係以
    「上開事實，業經被告坦承不諱，且被告為警查獲後所採集
    之尿液，經檢驗結果，確呈嗎啡、安非他命及甲基安非他命
    陽性反應，有臺灣尖端先進生技醫藥股份有限公司99年4 月
    21日濫用藥物檢驗報告及臺北市政府警察局偵辦毒品案件尿
    液檢體委驗單各1 份附卷可參」等情，為其論據，足見原判
    決已詳敘其憑以認定之證據及理由，並無違背證據、經驗及
    論理法則。再原判決依其確認之事實而為法律之適用，亦無
    違誤。被告不服原審之判決，提起上訴，其上訴理由略稱：
    原審判決量刑過重，違反公平比例原則；況被告雖另涉竊盜
    罪，惟非現行犯，員警卻以暴力、脅迫方式將被告強行帶至
    警局問訊、採尿，是本件被告非自行到案說明，員警採證顯
    有違法，嚴重侵害被告權益云云。惟查：(一)量刑輕重，屬為
    裁判之法院得依職權自由裁量之事項，苟其量刑已以行為人
    之責任為基礎，並斟酌刑法第57條各款所列情狀，在法定刑
    度內，酌量科刑，如無偏執一端，致明顯失出失入情形，上
    級審法院即不得單就量刑部分遽指為不當或違法。原判決關
    於被告科刑之部分，業已以被告之責任為基礎，並審酌刑法
    第57條各款規定事項，且就被告所犯施用第一級毒品罪，係
    構成累犯之要件，而判處有期徒刑1 年2 月等情，並未逾法
    定刑度，經核亦無違誤，此均不能任意指摘為違法。(二)被告
    於原審已自白施用第一級毒品不諱，同意行簡式審判程序，
    對於採尿係經其本人同意並不爭執，並就臺灣檢驗科技股份
    有限公司濫用藥物檢驗報告等證據均表示無意見（見原審卷
    第29頁背面至30頁、第32頁背面）。從而，縱警方並未對被
    告進行合法之拘提、逮捕，所為採集尿液行為有違正當法律
    程序。惟被告於偵審程序中既均坦承有施用毒品之犯行，警
    方採集其尿液又未違反其意願，參酌被告曾有施用毒品紀錄
    ，此舉並未對被告人權造成嚴重之侵害，而被告尿液檢驗結
    果又係證明被告施用第一級毒品及第二級毒品行為所必要之
    證據，衡諸人權保障及公共利益之均衡維護，本件有關尿液
    之檢驗結果依刑事訴訟法第158 條之4 規定當有證據能力。
    是上訴意旨，徒憑己詞，再事爭執，且未具體指明原判決前
    開認事或用法有何不當或違法情形，因此，應認被告之上訴
    實質上未符合理由應具體之要件。依上說明，其上訴為不合
    法律上之程式，應予駁回，並不經言詞辯論為之。
三、據上論斷，應依刑事訴訟法第367 條前段、第372 條，判決
    如主文。
中    華    民    國    99    年    11    月    24    日
                  刑事第二十庭審判長法  官  楊貴雄
                                    法  官  林銓正
                                    法  官  許必奇
以上正本證明與原本無異。
如不服本判決，應於收受送達後10日內向本院提出上訴書狀，其
未敘述上訴之理由者並得於提起上訴後10日內向本院補提理由書
（均須按他造當事人之人數附繕本）「切勿逕送上級法院」。
                                    書記官  高郁婷
中    華    民    國    99    年    11    月    29    日

司法院資訊處製作；財團法人民間司法改革基金會備份。
